【裁判字號】    97,易,2216
【裁判日期】    970625
【裁判案由】    詐欺
【裁判全文】
臺灣臺中地方法院刑事判決              97年度易字第2216號
公  訴  人  臺灣臺中地方法院檢察署檢察官
被      告  甲○○
                    （現於台灣台中監獄執行中）
上列被告因詐欺案件，經檢察官提起公訴（97年度偵字第8964
號），被告於準備程序中就被訴事實為有罪之陳述，受命法官於
聽取當事人之意見後，本院合議庭裁定改以簡式審判程序審理，
判決如下：
    主    文
甲○○共同連續意圖為自己不法之所有，以詐術使人將本人之物
交付，累犯，處有期徒刑壹年貳月，減為有期徒刑柒月。
    犯罪事實及理由
一、甲○○曾於民國（下同）九十二年六月二日因違反妨害兵役
    治罪條例案件經本院台中簡易庭判處有期徒刑二月確定，於
    九十三年一月七日縮刑期滿執行完畢，不知悔改，竟與古寶
    秀（與部分被害人和解，業經本院判處有期徒刑一年，減為
    有期徒刑六月）、吳奐廷（台灣台中地方法院檢察署檢察官
    併案通緝中）、鄭音孜（另案由台灣台中地方法院檢察署通
    緝中）與真實姓名年籍不詳，綽號「小琳」、「阿肥」、「
    小張」、「小林」、「小江」、「將軍」、「土虱」、「鐵
    管」、「瘦仔」等成年男子，共同基於意圖為自己不法之所
    有之概括犯意聯絡，自九十四年一月間起至二月間止之某日
    起，在台中市○○路上之日新戲院附近之某租屋處（九十五
    年三月至四月間之前）、台中縣潭子鄉○○路○段之租屋處
    （九十五年三月至四月間之後），由古寶秀先在報紙刊登收
    購銀行帳戶、電信門號之廣告，復由吳廷奐、甲○○、古寶
    秀負責接聽電話與來電者接洽買賣帳戶、電信門號之事宜，
    再由鄭音孜登載上開販賣帳戶、電信門號事宜，而共同以一
    本存摺（包括提款卡、密碼）新台幣（下同）三千至三千五
    百元之價格購買來電者所販售之存摺、提款卡及密碼，以每
    一門號三百至一千元之價格購買來電者所販賣之電信門號，
    再由吳奐廷以每本帳戶存摺、提款卡、密碼一萬元之價錢，
    每一門號二千至五千元不等之價錢販賣給綽號「小琳」、「
    阿肥」、「小張」、「小林」、「小江」、「將軍」、「土
    虱」、「鐵管」、「瘦仔」等人所組之詐欺集團成員使用，
    嗣該詐欺集團之成員即於九十四年三月七日上午十一時許，
    撥打電話予李怡謹，佯稱其係朋友『柯淑寶』，並在電話中
    泣訴需款甚急，欲向李怡謹借錢，致李怡謹陷於錯誤，誤認
    確係朋友『柯淑寶』急需款項使用，而於同日及翌日，分別
    在交通銀行自動櫃員機及臺灣中小企業銀行松山分行，接續
    匯款五萬元、五萬元、八萬元及二萬元，至古寶秀等人收購
    之洪志濱（業經檢方聲請簡易判決處刑）第一商業銀行（帳
    號ＯＯ七－四Ｚ000000000號）人頭帳戶內；上開
    詐欺取財集團成員復要求李怡謹向同事或朋友借錢，李怡謹
    將上情告知同事乙○○（亦為『柯淑寶』之朋友），乙○○
    即於九十四年三月八日，以對方所留之電話與之取得連繫，
    對方復向乙○○誆稱為『柯淑寶』，急需款項使用，致乙○○陷於錯誤，誤認確係朋友『柯淑寶』急需款項使用，而於
    同日在中國信託商業銀行自動櫃員機，接續匯款六萬元、四
    萬元、六萬元，至洪志濱上開人頭帳戶及古寶秀等人另行收
    購之楊境炎新竹國際商業銀行（帳號000－000000
    00000號）人頭帳戶內；次於九十四年六月十三日，上
    開詐欺取財集團成員，撥打古寶秀等人收購之電話號碼Ｚ0
    00000000、電話隨身碼Ｚ000000000（密
    碼為二三八九二三）等電話予丙○○，佯稱電話訪談並告知
    丙○○可參加週年慶之抽獎，同年月十五日又撥打電話與丙○○，告知其抽中三獎，獎金港幣二十五萬元，又以「蔡松
    本律師」名義撥打電話與丙○○，訛稱須先繳交一萬四千八
    百五十元之公證費，再以「會計主任李宗霖」名義撥打電話
    與丙○○，詐稱須繳交四萬元臨時會員的保證金，末以「陳
    松兵課長」名義撥打電話與丙○○，誆稱作資格審查，發現
    丙○○可參加香港一九九期六合彩彩球活動，並將所有獎金
    轉為押金等詐術，要求加注三萬元，致丙○○陷於錯誤，於
    九十四年六月十五日，二次匯款共五萬四千八百五十元，至
    溪洲郵局帳號Ｚ0000000000000號人頭帳戶內
    ，六次匯款共二十三萬六千八百元，至田尾郵局帳號Ｚ00
    00000000000號人頭帳戶內，三次匯款共四十一
    萬五千元，至臺灣中小企業銀行沙鹿分行帳號000000
    00000號人頭帳戶內。嗣因李怡謹發覺有異而報警處理
    ，經警方循線查獲上情。
二、案經台灣台中地方法院檢察署檢察官指揮內政部警政署刑事
    警察局偵查後報請台灣台中地方法院檢察署檢察官偵查起訴
    。
    理   由
一、程序方面：按現行刑事訴訟法為保障被告之反對詰問權，排
    除具有虛偽危險性之傳聞證據，以求實體真實之發見，於該
    法第一百五十九條第一項明定被告以外之人於審判外之言詞
    或書面陳述，除法律有規定者外，不得作為證據。而刑事訴
    訟法第一百五十九條之一至第一百五十九條之四有傳聞法則
    之例外規定，且被告以外之人於審判外之陳述，雖不符前四
    條之規定，而經當事人於審判程序同意作為證據，法院審酌
    該言詞陳述或書面陳述作成時之情況，認為適當者，亦得為
    證據；當事人、代理人或辯護人於法院調查證據時，知有第
    一百五十九條第一項不得為證據之情形，而未於言詞辯論終
    結前聲明異議者，視為有前項之同意，刑事訴訟法第一百五
    十九條之五定有明文。查本件證人即被害人李怡謹、乙○○
    、丙○○於警詢中之證述及共犯古寶秀於警訊及偵查中經具
    結之供述，均屬於審判外之陳述，為傳聞證據，然被告於本
    院審理時未表示意見，顯不予爭執，且迄至言詞辯論終結前
    亦未曾聲明異議，本院審酌上開證據資料製作時之情況，尚
    無違法不當及證明力明顯過低之瑕疵，亦認為以之作為證據
    應屬適當，為證明本案犯罪事實所必要，故揆諸上開規定，
    爰依刑事訴訟法第一百五十九條之五規定，認上揭證據資料
    均例外認有證據能力，合先敘明。
二、實體方面：上揭事實業據被告於偵審中坦承不諱，並有提款
    機監視器攝得影像之翻拍照片三幀、古寶秀之通訊監察譯文
    一份、第一商業銀行北臺中分行九十四年三月二十一日一北
    中字第三八號函附之洪志濱帳戶開戶資料及往來明細、新竹
    國際商業銀行之楊境炎開戶資料、活期性存款明細查詢、中
    國信託商業銀行自動櫃員機交易明細表、交通銀行自動櫃員
    機存戶交易明細表、臺灣中小企業銀行松山分行匯款申請書
    、合作金庫匯款回條聯、臺灣中小企業銀行存款憑條、郵政
    國內匯款執據附卷可稽，堪信被告之自白與事實相符，本案
    事證明確，被告犯行洵堪認定。查被告行為後，九十四年二
    月二日修正公布之刑法條文已自九十五年七月一日起施行，
    其中與上開犯行有關之刑法第二條、第三十三條第五款、第
    二十八條、第四十七條、第五十六條、第六十七條均已修正
    ，另刑法施行法增訂之第一條之一亦於九十五年六月十四日
    公布，並自同年月十六日起施行。按「行為後法律有變更者
    ，適用行為時之法律，但行為後之法律有利於行為人者，適
    用最有利於行為人之法律」，修正後刑法第二條第一項定有
    明文。此條規定係規範行為後法律變更所生新舊法律比較適
    用之準據法，本身尚無新舊法比較之問題，於新法施行後，
    應一律適用新法第二條第一項之規定，為「從舊從輕」之比
    較。另刑法第二十八條、第四十七條之規定雖有文字更動，
    刑法施行法亦增列第一條之一之規定，然於本案具體適用結
    果，前揭條文之變更並無有利、不利被告之情形，自應逕依
    裁判時法即修正後刑法第二十八條、第四十七條第一項及刑
    法施行法第一條之一之規定論處（最高法院九十五年十一月
    七日九十五年第二十一次、九十七年六月六日九十七年第一
    次刑事庭會議決議參照），先予敘明。再按本次法律變更，
    比較時應就罪刑有關之連續犯等其他法定加減原因（如身分
    加減）與加減例等一切情形，綜其全部罪刑之結果而為比較
    （最高法院九十五年五月二十三日九十五年度第八次刑庭會
    議決議參照）。茲就本件新舊法比較結果說明如下：
（一）關於罰金刑最低額之問題，被告所犯刑法第三百三十九條
      第一項之詐欺取財罪（詳如後述），法定刑中有科處罰金
      之規定。修正前刑法第三十三條第五款規定罰金為一元以
      上，修正後刑法第三十三條第五款則將罰金規定係新臺幣
      一千元以上，以百元計算之。經比較新舊法之結果，應以
      舊法較有利於被告。
（二）被告行為後，刑法第五十六條連續犯之規定，業經公布刪
      除，並於九十五年七月一日施行，則被告之犯行，因行為
      後新法業已刪除連續犯之規定，此刪除雖非犯罪構成要件
      之變更，但顯已影響行為人刑罰之法律效果，自屬法律有
      變更，依新法第二條第一項規定，比較新、舊法結果，仍
      應適用較有利於被告之行為時法律即舊法論以連續犯。
（三）被告係詐欺取財罪之連續犯及累犯，仍有法定本刑之加重
      。而法定本刑中關於科處罰金刑之減輕，依修正後刑法第
      六十七條規定，其最高度及最低度同加重之，而修正前刑
      法第六十八條所定，僅加重其最高度，經比較新舊法之結
      果，就罰金加重其刑部分以舊法對於被告較為有利。
  綜上，整體綜合比較法定罰金刑下限、連續犯及罰金刑加重等
  規定於修法前、後之差異，仍以修正前之規定較有利於被告，
  依刑法第二條第一項前段之規定，除不予比較之部分均應一體
  適用修正前刑法之相關規定予以處斷。
二、核被告所為係犯刑法第三百三十九條第一項之詐欺取財罪。
    被告與古寶秀、吳奐廷、鄭音孜及真實姓名年籍不詳，綽號
    「小琳」、「阿肥」、「小張」、「小林」、「小江」、「
    將軍」、「土虱」、「鐵管」、「瘦仔」等成年男子，就上
    開犯行有犯意聯絡與行為分擔，俱應論以共同正犯。被告古
    寶秀向被害人乙○○、丙○○詐欺取財部分，公訴意旨雖未
    論及，然與起訴部分有修正前刑法第五十六條連續犯裁判上
    一罪關係，本為起訴效力所及，本院自應併予審理。被告先
    後多次詐欺取財犯行，時間緊接，所犯構成要件相同，顯均
    係基於概括犯意反覆為之，為連續犯，依修正前刑法第五十
    六條之規定，論以一罪，並加重其刑。被告曾於九十二年六
    月二日因違反妨害兵役治罪條例案件經本院台中簡易庭判處
    有期徒刑二月確定，於九十三年一月七日縮刑期滿執行完畢
    ，有台灣高等法院被告前案紀錄表一份在卷可憑，其於有期
    徒刑執行完畢後之五年之內故意再犯本件有期徒刑以上之罪
    ，為累犯，依刑法第四十七條第一項遞加重其刑。爰審酌被
    告已有詐欺等刑事前案紀錄，有臺灣高等法院被告全國前案
    紀錄表附卷可稽，堪認其品行不佳，並斟酌其因個人財務之
    窘境，即與詐欺取財集團成員共同基於犯意聯絡，負責收購
    人頭帳戶及電話門號，供作詐欺取財集團詐騙被害人使用，
    犯罪動機及目的均非良善，犯後業已坦承犯行，及未與被害
    人達成和解之犯後態度等一切情狀，量處如主文所示之刑，
    以示懲儆。
四、被告犯罪時間，係在九十六年四月二十四日以前，合於中華
    民國九十六年罪犯減刑條例規定基準日之前，且本案被告係
    上開條例施行後之九十六年十一月二十九日經併案通緝，無
    該條例規定不予減刑之情形，應依該條例第二條第一項第三
    款之規定，減其宣告刑期二分之一。
五、依刑事訴訟法第二百七十三條之一第一項、第二百九十九條
    第一項前段，刑法第二條第一項前段、第二十八條、（修正
    前）第五十六條、第三百三十九條第一項、刑法第四十七條
    第一項，刑法施行法第一之一條第一項、第二項前段，中華
    民國九十六年罪犯減刑條例第二條第一項第三款、第七條，
    判決如主文。
本案經檢察官丁○○到庭執行職務。
中    華    民    國    97    年    6    月    25    日
                  刑事第七庭  法  官  陳如玲
上正本證明與原本無異。
如不服本判決，應於送達後十日內向本院提出上訴狀（須附繕本
），上訴於臺灣高等法院臺中分院。
                              書記官  童淑芬
中    華    民    國    97    年    6    月    25    日
附錄本案論罪科刑法條全文：
中華民國刑法第三百三十九條第一項
意圖為自己或第三人不法之所有，以詐術使人將本人或第三人之
物交付者，處五年以下有期徒刑、拘役或科或併科一千元以下罰
金。


司法院資訊處製作；財團法人民間司法改革基金會備份。
